ACORDAO-COMPLETO-2581101

ACÓRDÃO 675/2023 ATA 13/2023 - PLENÁRIO

VISTOS, relatados e discutidos estes autos de Solicitação do Congresso Nacional, encaminhada pelo Deputado José Priante, presidente da Comissão Mista Especial sobre a Lei Kandir, de autoria do Senador Wellington Fagundes, que solicita ao Tribunal de Contas da União (TCU) informações sobre as medidas adotadas para cumprir a decisão do Supremo Tribunal Federal (STF) no âmbito da Ação Direta de Inconstitucionalidade por Omissão (ADO) 25.
ACORDAM os Ministros do Tribunal de Contas da União, reunidos em Sessão do Plenário, ante as razões expostas pelo Relator, em: 
9.1. levantar o sobrestamento dos presentes autos, determinado pelo Despacho de 6/11/2019, e reconhecer a perda de objeto da solicitação, ante a edição da Lei Complementar 176, de 29/12/2020, que instituiu transferências obrigatórias da União para os estados, o Distrito Federal e os municípios, declarando atendida a regra de cessão contida no § 2º do art. 91 do ADCT, e dispondo ainda que essas transferências estão condicionadas à renúncia pelo ente a eventuais direitos contra a União decorrentes do art. 91 do ADCT;
9.2. dar ciência desta decisão ao Deputado José Priante e ao Senador Wellington Fagundes;
9.3. considerar a solicitação integralmente atendida, com fulcro no art. 17, inciso I, da Resolução - TCU 215/2008;
9.4. arquivar o presente processo, nos termos dos arts. 169, inciso II, do Regimento Interno do TCU e 14, inciso IV, da Resolução - TCU 215/2008.

Solicitação do Congresso Nacional que requer informações sobre as medidas adotadas para dar cumprimento à decisão do Supremo Tribunal Federal (STF) no âmbito da Ação Direta de Inconstitucionalidade por Omissão (ADO) 25, que trata da perda de receita por parte dos governos estaduais e municipais em decorrência da não incidência do ICMS sobre as exportações de bens primários e semielaborados.

Secretaria Especial da Receita Federal do Brasil.

3. Interessados/Responsáveis:
3.1. Interessados: Entidades/órgãos do Governo do Estado do Pará; Secretaria Especial da Receita Federal do Brasil (00.394.460/0058-87); Secretaria do Tesouro Nacional (00.394.460/0409-50).

13.1. Ministros presentes: Bruno Dantas (Presidente), Walton Alencar Rodrigues, Benjamin Zymler, Aroldo Cedraz (Relator), Jorge Oliveira, Antonio Anastasia e Jhonatan de Jesus.
13.2. Ministros-Substitutos presentes: Augusto Sherman Cavalcanti e Marcos Bemquerer Costa.

AROLDO CEDRAZ

Transcrevo, a seguir, a instrução subscrita por Auditora Federal de Controle Externo à peça 241, a qual contou com a anuência do corpo diretivo da Unidade de Auditoria Especializada em Orçamento, Tributação e Gestão Fiscal (AudFiscal) (peças 242 e 243) :
INTRODUÇÃO
1.	Trata-se do Ofício 048/2017 - CME Lei Kandir, de 27/9/2017, por meio do qual o Exmo. Sr. Deputado José Priante, então presidente da Comissão Mista Especial sobre a Lei Kandir - criada pelo Requerimento do Congresso Nacional 2/2017 -, encaminha o Requerimento 13/2017 - CME Lei Kandir, aprovado na 3ª Reunião da Comissão, ocorrida em 27/9/2017 (peça 1) .
2.	O documento encaminhado, de autoria do Senador Wellington Fagundes, requereu deste Tribunal informações sobre as medidas adotadas para dar cumprimento à decisão do Supremo Tribunal Federal (STF) no âmbito da Ação Direta de Inconstitucionalidade por Omissão (ADO) 25, que trata da perda de receita por parte dos governos estaduais e municipais em decorrência da não incidência do imposto sobre operações relativas à circulação de mercadorias e sobre prestações de serviços de transporte interestadual, intermunicipal e de comunicação (ICMS) sobre as exportações de bens primários e semielaborados.
HISTÓRICO
3.	A ADO 25 foi proposta pelo governador do Estado do Pará contra alegada omissão legislativa do Congresso Nacional em regulamentar o disposto no art. 91, caput e parágrafos, do Ato das Disposições Constitucionais Transitórias (ADCT) .
4.	Vistos, relatados e discutidos os autos, o STF, em Sessão Plenária de 30/11/2016, julgou procedente a ADO 25 e declarou a mora do Congresso Nacional quanto à edição da lei complementar prevista no art. 91 do ADCT, fixando o prazo de 12 meses para que fosse sanada a omissão (peça 19, p. 1-3) .
5.	Nessa decisão, restou, ainda, consubstanciado que, na hipótese de transcorrer in albis (sem nenhuma providência) o mencionado prazo, caberia ao Tribunal de Contas da União:
a) fixar o valor do montante total a ser transferido aos Estados-membros e ao DF, considerando os critérios dispostos no art. 91 do ADCT para fixação do montante a ser transferido anualmente, a saber, as exportações para o exterior de produtos primários e semielaborados, a relação entre as exportações e as importações, os créditos decorrentes de aquisições destinadas ao ativo permanente e a efetiva manutenção e aproveitamento do crédito do imposto a que se refere o art. 155,§ 2º, X, a, do texto constitucional; e
b) calcular o valor das quotas a que cada um deles fará jus, considerando os entendimentos entre os Estados-membros e o Distrito Federal realizados no âmbito do Conselho Nacional de Política Fazendária - CONFAZ.
6.	Na instrução preliminar, de 11/10/2017 (peça 5) , foi realizado o exame de admissibilidade e proposto o encaminhamento de informações ao presidente da comissão. Na ocasião, foram apontadas dificuldades para o cálculo dos coeficientes pelo Tribunal, haja vista a falta de atribuição para a fiscalização das receitas estaduais, o que "feriria a autonomia administrativa dos estados e do DF, prevista no art. 18 da CF, e ainda a competência dos tribunais de contas estaduais, prevista no art. 75 da CF" (peça 5, p. 3) .
7.	Por meio do Despacho de 22/11/2017, o ministro relator Aroldo Cedraz conheceu da solicitação, mas encaminhou o processo à Consultoria Jurídica do TCU, para que aquela unidade se manifestasse sobre o "termo final do prazo estabelecido pelo STF para que o Congresso Nacional promova o saneamento da omissão legislativa, a partir do qual, consequentemente, se iniciaria a competência estabelecida pelo STF para este TCU" (peça 9) .
8.	Conforme manifestação da Consultoria Jurídica em 29/11/2017, considerando que a ata de julgamento da ADO 25 foi publicada em 2/12/2016, o prazo de doze meses, fixado pelo STF para que a omissão fosse sanada, expiraria em 2/12/2017 (peça 10) . No entanto, em 28/11/2017, o então presidente do Congresso Nacional, Senador Eunício Oliveira, em resposta a questão de ordem suscitada pelo Senador Wellington Fagundes, definiu que o termo inicial do intervalo de doze meses deveria ser contado a partir do dia 26/8/2017, data do trânsito em julgado do respectivo acórdão do STF, resultando no prazo final de 26/8/2018 (peças 14-15) .
9.	Em complemento à solicitação anterior, o Senador Wellington Fagundes encaminhou o Ofício 383/2017/GSWFAGUN, de 5/12/2017, por meio do qual requereu ao TCU informações mais detalhadas sobre a atuação desta Corte no atendimento da demanda - planejamento, cronograma, prazo estimado para conclusão, resultados esperados e dificuldades enfrentadas -, a fim de que auxiliasse a CME Lei Kandir a organizar as próximas etapas dos seus trabalhos (peça 18) .
10.	Sem adentrar no mérito acerca da efetiva data em que se configuraria o transcurso do prazo definido pelo STF para que o Congresso sanasse a omissão legislativa, entendeu-se oportuno iniciar os levantamentos necessários ao exercício da eventual competência conferida ao TCU pelo STF, tendo sido feita uma análise preliminar na instrução de 16/3/2018 (peça 20) , cuja proposta de encaminhamento foi complementada por meio do pronunciamento da unidade (peça 22) .
11.	Desse modo, por meio do Acórdão 1040/2018-TCU-Plenário, de relatoria do ministro Aroldo Cedraz (peça 23) , o TCU conheceu da solicitação (item 9.1) , autorizou a realização de fiscalização do tipo levantamento, visando à coleta das informações necessárias ao cumprimento da atribuição conferida pelo STF (item 9.5) , considerou que a solicitação estava em atendimento (item 9.7) , e informou aos solicitantes, por meio dos Avisos 595 e 596 - GP/TCU (peças 26-27) , o seguinte:
9.3.1. este Tribunal de Contas da União está em tratativas com a Secretaria da Receita Federal do Brasil, a fim de obter informações provenientes da base de dados da Nota Fiscal Eletrônica que permitam avaliar se as unidades da federação cumprem as condições estabelecidas no § 2º do art. 91 do Ato das Disposições Constitucionais Transitórias - ADCT (regra de cessação) para continuarem a receber repasses. Após o recebimento dessas informações e identificadas as unidades da federação que ainda façam jus aos repasses, nos termos do § 2° do art. 91 do ADCT, será possível iniciar o procedimento de fixação de valor do montante total a ser transferido e ao cálculo das respectivas cotas, na forma determinada pelo Supremo Tribunal Federal (STF) , no âmbito da Ação Direta de Inconstitucionalidade por Omissão (ADO) 25, c/c o art. 91, caput, do ADCT;
9.3.2. na eventualidade de a nova lei não ser editada no prazo estabelecido, o Tribunal de Contas da União adotará, oportunamente, todas as medidas concretas necessárias ao seu alcance, visando superar os entraves existentes e dar cumprimento à decisão do STF, em complemento às atividades de levantamento e planejamento em curso, conforme relacionadas na instrução processual desta Solicitação do Congresso Nacional;
9.3.3. para exercer de forma adequada a competência constante da decisão do STF, é necessário que este Tribunal tenha pleno acesso aos mecanismos fiscais, inclusive ao sigilo fiscal, bem como às bases de dados de arrecadação de todos os estados e do Distrito Federal, para verificar a regularidade das operações tributárias de desoneração das exportações e o montante das eventuais perdas decorrentes da não incidência de ICMS sobre as exportações; 
12.	Dando seguimento ao processo, foi realizada reunião técnica com servidores da Receita Federal do Brasil (RFB) , em 21/5/2018, a fim de obter informações que permitissem avaliar se as unidades da federação cumpriam as condições estabelecidas no § 2º do art. 91 do ADCT (regra de cessação) para continuar a receber repasses. Na ocasião, a RFB sugeriu que fosse utilizada a base de dados da Escrituração Fiscal Digital (EFD - ICMS) , combinada com a consolidação dos Arquivos de Operações Interestaduais (OIE) , em razão de limitações decorrentes da utilização das notas ficais eletrônicas. 
13.	Assim, na instrução de 5/6/2018 (peça 30) , foi proposta a realização de diligência à RFB, com vistas à obtenção dos valores do ICMS apurados em 2017, por unidade da federação, tendo sido expedido o Ofício 0132/2018-TCU/Semag, de 7/6/2018 (peça 33) . Por meio do Ofício 36/2018-RFB/Audit/Diaex, de 11/7/2018 (peça 36) , a RFB solicitou prorrogação do prazo para atendimento à diligência, que foi concedida após análise na instrução de 16/7/2018 (peça 37) , tendo a RFB sido notificada por meio do Ofício 158/2018-TCU/Semag, de 17/7/2018 (peça 39) . 
14.	Por meio do Ofício 44/2018-RFB/Audit/Diaex, de 17/8/2018 (peça 80) , a RFB solicitou nova prorrogação do prazo até 14/9/2018, considerando que o Serpro estimava concluir o trabalho de especificação e processamento da extração dos cerca de 15 milhões de arquivos apenas em 5/9/2018 e, após a entrega dos dados pelo Serpro à RFB, a Coordenação-Geral de Fiscalização faria análise das informações para disponibilizá-las a este Tribunal. O pedido foi analisado na instrução de 23/8/2018 (peça 88) e atendido por meio do Ofício 0188/2018-TCU/Semag, de 28/8/2018 (peça 124) .
15.	Ainda, por meio do Ofício 50/2018-RFB/Audit/Diaex, de 24/9/2018 (peça 161) , a RFB solicitou mais uma prorrogação do prazo, até 10/10/2018, em razão da necessidade de revisão dos procedimentos adotados pelo Serpro para extração dos dados. O novo pedido foi analisado na instrução de 26/9/2018 (peça 162) , tendo a prorrogação sido autorizada, excepcionalmente, pelo ministro relator (peça 166) , com comunicação à RFB por meio do Ofício 0203/2018-TCU/Semag, de 8/10/2018 (peça 170) . Finalmente, a RFB atendeu à diligência, por meio do Ofício 986/2018-RFB/Gabinete, de 8/10/2018, prestando informações acompanhadas de mídia eletrônica (peça 171) .
16.	Por outro lado, no âmbito do levantamento autorizado no item 9.5 do Acórdão 1040/2018-TCU-Plenário - iniciado pela Portaria de Fiscalização - Semag 774, de 26/7/2018 (peça 41) , alterada pela Portaria de Fiscalização - Semag 948/2018, de 27/8/2018 (peça 87) -, foram solicitados também às Secretarias de Fazenda estaduais os valores do ICMS arrecadados pelos estados em 2017 (peças 42-68) . Após questionamento do Comitê de Secretários de Fazenda (Comsefaz) , por meio do Ofício Comsefaz 150/18, de 21/8/2018 (peça 159) , sobre a competência do TCU para a realização do trabalho naquele momento, foram encaminhados novos expedientes às Secretarias de Fazenda estaduais (peças 91-117) , solicitando outros dados acerca da arrecadação do ICMS, e esclarecendo a competência do TCU, conferida pela ADO 25.
17.	 Mesmo assim, aquele Comitê encaminhou ainda o Ofício Comsefaz 155/2018, de 6/9/2018 (peça 160) , no qual permaneceu questionando a competência do TCU, já que o Congresso Nacional estaria agindo para sanar a omissão legislativa. No entanto, como o Congresso Nacional não havia sanado a omissão até 26/8/2018, o TCU encontrava-se no pleno exercício das competências conferidas pelo STF no julgamento da ADO 25.
18.	Apesar dos questionamentos do Comsefaz, algumas unidades da federação apresentaram respostas às requisições, dentre as quais destacaram-se as informações fornecidas pelo Distrito Federal (peça 167) e pelo Estado de Pernambuco (peça 177) , que complementaram os dados faltantes da extração da RFB e, portanto, foram utilizados para cálculo da regra de cessação. Além dessas unidades da federação, apenas os estados da Paraíba (peça 148) e do Rio de Janeiro (peça 154) apresentaram dados que permitissem a realização dos cálculos, enquanto as informações prestadas pelos demais estados não puderam ser aproveitadas, por problemas de formato ou conteúdo (peças 83, 122, 123, 126, 128, 168, 173, 174, 175, 176, 178, 179, 180, 181, 182, 185 e 186) , ou por terem sido encaminhadas após o término do trabalho (peça 234) .
19.	Amparado pela Portaria de Fiscalização - Semag 1.177, de 16/10/2018 (peça 183) , o relatório final do levantamento autorizado foi concluído pela então Secretaria de Macroavaliação Governamental (Semag) em 19/11/2018 (peça 187) , propondo dar ciência das seguintes conclusões aos solicitantes e ao ministro Gilmar Mendes, relator da ADO 25 (peça 187, p. 33) :
a) nos primeiros seis anos das desonerações de exportações, a Lei Kandir, de fato, alcançou os seus desígnios. O esperado crescimento econômico e, por via de consequência, a ampliação da base contributiva do ICMS, provenientes da desoneração das exportações, confirmaram-se. Essa conjunção de fatores, aliada ao crescimento das importações, fez com que os estados recuperassem seus níveis de arrecadação e seguissem com ganhos reais na arrecadação do ICMS, nos períodos subsequentes;
b) a curva de importações acompanhou a curva de exportações, ocorrendo assim uma substituição de fontes de arrecadação. O desempenho das importações dos estados, viabilizado pelo crescimento das exportações, explicou, em parte, o crescimento real da arrecadação de ICMS estadual nos anos que sucederam a Lei Kandir;
c) os cálculos realizados para avaliação da regra de cessação, prevista no § 2° do art. 91 do ADCT, demonstraram que todos os estados, sem exceção, tiveram o produto da arrecadação do ICMS, em 2017, destinado predominantemente, em proporção superior a 90%, ao estado onde ocorreu o consumo das mercadorias, bens ou serviços. Entendeu-se, assim, por cumprida a cláusula resolutória prevista no § 2° do art. 91 do ADCT, de modo a estarem presentes os pressupostos para cessação dos repasses.
d) até a realização do presente trabalho, as disposições do § 2° do art. 91 do ADCT não tinham sido avaliadas. Uma vez realizados os cálculos e constatada a implementação da condição estabelecida nesse dispositivo para cessação dos repasses, torna-se inconstitucional a sua manutenção com fundamento no art. 91 do ADCT.
20.	Não obstante a anuência integral do dirigente da Unidade Técnica às conclusões apresentadas no relatório (peça 188) , o ministro relator Aroldo Cedraz devolveu os autos à Unidade Técnica para realização de painel de referência com as "equipes e parlamentares, as unidades da federação afetadas, bem como os tribunais de contas subnacionais, por intermédio do IRB, e outras entidades da sociedade civil e empresarial que possam contribuir para a qualidade e a confiabilidade dos dados que serão apresentados por esta Corte ao Congresso Nacional neste processo", conforme Despacho de 30/1/2019 (peça 189) .
21.	Antes de realizado o sobredito painel, todavia, o ministro do STF Gilmar Mendes, relator da ADO 25, ad referendum do Plenário daquela Corte, examinando questão de ordem apresentada pela União, decidiu prorrogar, por doze meses, a contar do dia 21/2/2019, o prazo para que o Congresso Nacional sanasse a omissão objeto da ADO 25 (peça 205) .
22.	O STF realizou, ainda, audiência de conciliação, em 5/8/2019, na qual as partes manifestaram interesse em formar uma Comissão Especial para apresentação de propostas com vistas à solução do impasse. A primeira audiência da Comissão Especial, conduzida pelo STF, foi realizada em 18/9/2019, e contou com a participação de representantes dos estados, da União e do Tribunal de Contas da União (peça 225) .
23.	Naquela oportunidade, todos foram intimados a comparecer a uma nova reunião, em 30/9/2019, para que a União apresentasse elementos da ANP sobre fluxo de arrecadação da participação especial e dos royalties advindos da cessão onerosa de petróleo, com vistas à construção de uma alternativa de repasse aos estados para compensar eventuais perdas decorrentes da desoneração das exportações (peça 225, p. 2) .
24.	Considerando ser inoportuno que o TCU desse seguimento às apurações autorizadas nos presentes autos enquanto estivesse em curso o prazo conferido pelo STF para o Congresso Nacional sanar a omissão declarada no âmbito da ADO 25, foi proposto pela então Semag, em 30/9/2019, o sobrestamento dos presentes autos, nos termos do art. 11 da LO/TCU c/c art. 157 do RI/TCU (peça 226) , tendo a proposta sido acatada pelo ministro relator, conforme Despacho de 6/11/2019 (peça 231) .
25.	Em 21/2/2020, atendendo a questão de ordem apresentada pelo Estado do Pará, o ministro Gilmar Mendes decidiu, ad referendum do Plenário do STF, prorrogar novamente "o prazo fixado no julgamento de mérito na ADO 25 por mais 90 (noventa) dias, aí incluído o funcionamento da própria Comissão Especial instalada nesta Corte, a contar desta data, mantendo incólumes as demais disposições ali constantes", considerado "a aquiescência da maioria dos Governadores dos Entes Estaduais e Distrital, além da União, bem ainda diante do estágio avançado das tratativas em curso na Comissão Especial" (peça 232) .
26.	Posteriormente, em 20/5/2020, as decisões monocráticas do ministro Gilmar Mendes foram referendadas pelo Plenário do STF, conforme comunicado a este Tribunal por meio do Ofício eletrônico 6720/2020, de 26/5/2020, nos seguintes termos (peça 235) :
O Tribunal, por maioria, referendou as decisões monocráticas (eDOCs 101 e 417) , nas quais foi prorrogado o prazo por mais 12 (doze) meses e, posteriormente, por mais 90 (noventa) dias, além da homologação do acordo firmado entre a União e todos os Entes Estaduais para encaminhamento ao Congresso Nacional para as providências cabíveis, nos termos do voto do Relator, vencido o Ministro Marco Aurélio.
EXAME TÉCNICO
27.	Como resultado final do acordo firmado entre a União e os entes estaduais na Comissão Especial instalada pelo STF, foi proposto o Projeto de Lei Complementar 133/2020, que resultou na edição da Lei Complementar 176, de 29/12/2020, a qual instituiu transferências obrigatórias da União para os estados, o Distrito Federal e os municípios, no montante de R$ 58 bilhões, no período de 2020 a 2037 (peça 240) .
28.	A LC 176/2020 também declarou atendida a regra de cessão contida no § 2º do art. 91 do ADCT, dispondo que as transferências de recursos "estão condicionadas à renúncia pelo ente a eventuais direitos contra a União decorrentes do art. 91 do ADCT" (peça 240, p. 2) .
29.	Assim sendo, entende-se que houve perda de objeto da presente solicitação, haja vista que a atuação que poderia ser realizada por este Tribunal, no sentido de fixar o montante e calcular os coeficientes de distribuição aos entes estaduais, foi suprida pela edição da LC 176/2020. Portanto, deve ser levantado o sobrestamento destes autos, determinado pelo Despacho de 6/11/2019, com seu posterior arquivamento.
30.	Para fins de cumprimento das disposições da Resolução - TCU 215/2008, considera-se integralmente atendida a presente solicitação, nos termos do seu art. 17, inciso I, visto que se propõe o encaminhamento de informações aos solicitantes sobre o deslinde da ADO 25.
CONCLUSÃO
31.	No Acórdão 1040/2018-TCU-Plenário, o TCU já conheceu da presente solicitação, por estarem preenchidos os requisitos de admissibilidade previstos nos arts. 38, inciso II, da Lei 8.443/1992, 232, inciso III, do Regimento Interno do TCU, e 4º, inciso I, alínea "b", da Resolução - TCU 215/2008.
32.	Em atendimento a esse Acórdão, a fiscalização realizada pela então Secretaria de Macroavaliação Governamental concluiu que a regra de cessação prevista no § 2º do art. 91 do Ato das Disposições Constitucionais Transitórias da CF/88 havia sido cumprida, não restando nenhum valor a ser repassado aos entes estaduais.
33.	No entanto, o relatório não foi apreciado pelo Tribunal, e as negociações entre a União e os entes continuaram no âmbito da Comissão Especial instituída pelo STF no transcorrer da ADO 25, resultando na edição da Lei Complementar 176, de 29/12/2020, a qual estabeleceu o repasse de R$ 58 bilhões aos estados, Distrito Federal e municípios, no período de 2020 a 2037, e considerou  implementada a regra de cessação do § 2º do art. 91 do ADCT.
34.	Tendo em vista ainda que a LC 176/2020 dispôs que essas transferências "estão condicionadas à renúncia pelo ente a eventuais direitos contra a União decorrentes do art. 91 do ADCT", conclui-se que houve perda de objeto da presente solicitação, em virtude de não ser mais necessária a atuação deste Tribunal na resolução da ação aqui tratada, devendo ser levantado o sobrestamento destes autos, determinado pelo Despacho de 6/11/2019, com seu posterior arquivamento.
35.	Para fins de cumprimento das disposições da Resolução - TCU 215/2008, considera-se integralmente atendida a presente solicitação, nos termos do seu art. 17, inciso I.
PROPOSTA DE ENCAMINHAMENTO
36.	Diante do exposto, submete-se à consideração superior a presente solicitação do Congresso Nacional, formulada por intermédio do Ofício 048/2017 - CME Lei Kandir, de 27/9/2017, pelo então presidente da Comissão Mista Especial sobre a Lei Kandir, Exmo. Sr. Deputado José Priante, com base no Requerimento 13/2017 - CME Lei Kandir, de autoria do Senador Wellington Fagundes, propondo:
	a) levantar o sobrestamento dos presentes autos, determinado pelo Despacho de 6/11/2019, e reconhecer a perda de objeto da solicitação, ante a edição da Lei Complementar 176, de 29/12/2020, que instituiu transferências obrigatórias da União para os estados, o Distrito Federal e os municípios, declarando atendida a regra de cessão contida no § 2º do art. 91 do ADCT, e dispondo ainda que essas transferências estão condicionadas à renúncia pelo ente a eventuais direitos contra a União decorrentes do art. 91 do ADCT;
	b) dar ciência da decisão que vier a ser adotada ao Deputado José Priante e ao Senador Wellington Fagundes;
c) considerar a solicitação integralmente atendida, com fulcro no art. 17, inciso I, da Resolução - TCU 215/2008, e arquivar o presente processo, nos termos dos arts. 169, inciso II, do Regimento Interno do TCU e 14, inciso IV, da Resolução - TCU 215/2008.
É o Relatório.

Viviane Ruffeil Teixeira Pereira, representando Entidades/órgãos do Governo do Estado do Pará; Marcellus Samir Salles, Allan Lúcio Sathler e outros, representando Secretaria do Tesouro Nacional.

Não atuou.

SOLICITAÇÃO DO CONGRESSO NACIONAL. REQUERIMENTO. LEI KANDIR. medidas adotadas para cumprir a decisão do STF no âmbito da ADO 25, de 30/11/2016. PRORROGAÇÃO FUNDAMENTADA DE PRAZO PARA REALIZAÇÃO DA AUDITORIA. PRORROGAÇÃO AUTORIZADA. COMPLEXIDADE DA MATÉRIA. FISCALIZAÇÃO. PRORROGAÇÃO DO PRAZO PARA CUMPRIMENTO DA COMPETÊNCIA DO TCU PELO STF. Sobrestamento. Edição da Lei Complementar 176, de 29/12/2020. Instituição de transferências obrigatórias da União para os estados, o Distrito Federal e os municípios, declarando atendida a regra de cessão contida no § 2º do art. 91 do ADCT. LEVANTAMENTO DO SOBRESTAMENTO.PERDA DO OBJETO. INFORMAÇÃO AO SOLICITANTE.

SOLICITAÇÃO DO CONGRESSO NACIONAL (SCN)

Unidade de Auditoria Especializada em Orçamento, Tributação e Gestão Fiscal (AudFiscal).

Cuidam os autos de análise do Ofício 048/2017 - CME Lei Kandir, de 27/9/2017, por meio do qual o Deputado José Priante, presidente da Comissão Mista Especial sobre a Lei Kandir, encaminha o Requerimento 13/2017 - CME Lei Kandir, de autoria do Senador Wellington Fagundes, aprovado na 3ª Reunião da Comissão, ocorrida em 27/9/2017, que solicita ao Tribunal de Contas da União informações sobre as medidas adotadas para cumprir a decisão do Supremo Tribunal Federal (STF) no âmbito da Ação Direta de Inconstitucionalidade por Omissão (ADO) 25.
A referida ADO trata da perda de receita por parte dos governos estaduais e municipais em decorrência da não incidência do imposto sobre operações relativas à circulação de mercadorias e sobre prestações de serviços de transporte interestadual, intermunicipal e de comunicação (ICMS) aplicável às exportações de bens primários e semielaborados.
Nesta etapa processual, não obstante as diversas ações de fiscalização e instrução realizadas por esta Corte, cumpre esclarecer que como resultado final do acordo firmado entre a União e os entes estaduais na Comissão Especial instalada pelo STF, foi proposto o Projeto de Lei Complementar 133/2020, que resultou na edição da Lei Complementar 176, de 29/12/2020, a qual instituiu transferências obrigatórias da União para os estados, o Distrito Federal e os municípios, no montante de R$ 58 bilhões, no período de 2020 a 2037. 
A LC 176/2020 também declarou atendida a regra de cessão contida no § 2º do art. 91 do ADCT, dispondo que as transferências de recursos "estão condicionadas à renúncia pelo ente a eventuais direitos contra a União decorrentes do art. 91 do ADCT".
Desta forma, concordo com a unidade instrutiva de que com a edição da Lei Complementar 176/2020 encontra-se sanada a mora do Congresso Nacional quanto à edição da lei complementar prevista no art. 91 do ADCT, cuja solução, em caráter subsidiário, havia sido determinada ao TCU por meio das ações listadas na ADO 25.
Por conseguinte, houve perda de objeto da presente solicitação, haja vista que a atuação que poderia ser realizada por este Tribunal, no sentido de fixar o montante e calcular os coeficientes de distribuição aos entes estaduais, foi suprida pela edição da LC 176/2020. 
Desta forma, cabe levantar o sobrestamento destes autos, determinado pelo Despacho de 6/11/2019, e arquivar os autos, informando ao solicitante sobre o cumprimento integral desta Solicitação do Congresso Nacional.
Ante o exposto, VOTO por que o Tribunal adote a deliberação que ora submeto à apreciação do Plenário.
TCU, Sala das Sessões, em 5 de abril de 2023.
AROLDO CEDRAZ 
Relator